臺灣橋頭地方法院刑事判決　
111年度審金訴字第70號
公  訴  人  臺灣橋頭地方檢察署檢察官
被      告  何俊逸


上列被告因詐欺等案件，經檢察官提起公訴（110年度偵字第122
87號），被告於準備程序中就被訴事實為有罪之陳述，經本院告
知簡式審判程序之旨，並聽取被告與公訴人之意見後，本院合議
庭裁定由受命法官獨任進行簡式審判程序，判決如下：
    主  文
甲○○犯如附表二所示之參罪，均累犯，各處如附表二主文欄所載
之刑及沒收。應執行有期徒刑壹年拾月。
    事  實
一、甲○○於民國110年5月中旬某日，在FaceBook臉書（下稱臉書
    ）網站瀏覽「徵吐卡人員」社群網頁，工作內容為拿卡片領
    錢，遂依據上開內容聯繫後，加入真實姓名年籍不詳暱稱「
    潘柏仁」、「高天山」及其他詐欺集團成年成員（無證據證
    明渠等為未成年之人）所屬3人以上所組成、以實施詐術為
    手段，且具有持續性及牟利性之有結構性之詐欺犯罪組織（
    所涉參與組織犯罪條例部分，業經臺灣高雄地方法院以110
    年度審金訴字第298號判決在案），由甲○○擔任該詐欺集團
    負責領取現金之「領款車手」，並可獲得領取款項之百分之
    2為報酬。嗣甲○○、「潘柏仁」、「高天山」及其他詐欺集
    團成年成員，即共同意圖為自己之不法所有，基於三人以上
    共同詐欺取財及掩飾、隱匿詐欺所得去向、所在之洗錢之犯
    意聯絡，先由該詐欺集團不詳成年成員分別於如附表一「詐
    騙方式」欄各項編號所示之時間，各以如附表一「詐騙方式
    」欄各項編號所列之詐騙手法，分別對如附表一所示之丙○○
    、戊○○、乙○○等人施用詐術，致丙○○、戊○○、乙○○分別誤信
    為真而陷於錯誤後，各依該詐欺集團成員之指示，分別將如
    附表一「詐騙方式」欄各項編號所示之受騙款項，各匯入至
    兆豐國際商業銀行帳號00000000000號帳戶（戶名：張凱立
    ，下稱兆豐帳戶）、中華郵政股份有限公司斗六西平路郵局
    帳號00000000000000號帳戶（戶名：張佳鈞，下稱郵局帳戶
    ）內而詐欺得逞後，甲○○再依該詐欺集團成員之指示，於如
    附表一各項編號所示之提款時間、地點，分別提領如附表一
    各項編號所示提款金額之款項得手後，再依該詐欺集團成員
    之指示，將其所提領上開詐騙贓款拿至位於高雄某公園之椅
    子放置，交由該詐欺集團其他不詳成員收回交給該集團上手
    成員，而形成金流斷點，以掩飾或隱匿該等詐騙犯罪所得之
    去向、所在，甲○○則因而獲得新臺幣（下同）5,400元之報
    酬。嗣因丙○○、戊○○、乙○○均察覺有異乃報警處理後，始經
    警循線查悉上情。
二、案經丙○○訴由高雄市政府警察局左營分局報告臺灣橋頭地方
    檢察署檢察官偵查起訴。
    理  由
一、本案被告甲○○所犯均係死刑、無期徒刑、最輕本刑為3年以
    上有期徒刑以外之罪，被告於本院準備程序中就前揭被訴事
    實均為有罪之陳述，經本院告知簡式審判程序之旨，並聽取
    被告及公訴人之意見後，本院認無不得或不宜改依簡式審判
    程序進行之處，爰依刑事訴訟法第273條之1第1項、第284條
    之1之規定，本院合議庭裁定由受命法官獨任進行簡式審判
    程序，合先敘明。
二、前揭犯罪事實，業據被告於警詢、偵查及本院審理中均坦承
    不諱（見警卷第3至10頁；偵卷第49至51頁；審金訴卷第73
    、81、84頁），並有如附表一「相關證據資料」欄所示之告
    訴人及被害人等於警詢之證述及報案資料，以及告訴人及被
    害人所提出匯入受騙款項之匯款資料，暨上開兆豐帳戶、郵
    局帳戶之開戶基本資料、交易明細、165詐欺提領熱點通報
    、如附表一所示提領地點附近監視器錄影畫面擷圖照片、被
    告提領詐騙贓款之提款機監視器錄影畫面擷圖照片、高雄市
    政府警察局左營分局被告涉嫌詐欺車手案犯罪事實一覽表、
    臺灣高雄地方法院檢察署檢察官110年度偵字第17675號起訴
    書各1份在卷可稽（見偵卷第11、53至58頁）；基此，足認
    被告上揭任意性之自白核與前揭事證相符，足堪採為認定被
    告本案犯罪事實之依據。綜上所述，本案事證已臻明確，被
    告所為如附表一所示之詐欺取財及洗錢等犯行，俱堪予認定
    。
三、論罪科刑部分：
  ㈠關於加重詐欺取財部分：
  ⒈按共同正犯之成立，祇須具有犯意之聯絡，行為之分擔，既
    不問犯罪動機起於何人，亦不必每一階段犯行，均經參與（
    最高法院著有34年上字第862號判決意旨可資參照）。又共
    同正犯間，非僅就其自己實施之行為負其責任，並在犯意聯
    絡之範圍內，對於他共同正犯所實施之行為，亦應共同負責
    （最高法院著有32年上字第1905號判決意旨可資為參）。共
    同正犯之意思聯絡，原不以數人間直接發生者為限，即有間
    接之聯絡者，亦包括在內（最高法院著有77年臺上字第2135
    號判決意旨足資參照）。共同實行犯罪行為之人，在合同意
    思範圍內，各自分擔犯罪行為之一部，相互利用他人之行為
    ，以達其犯罪之目的者，即應對於全部所發生之結果共同負
    責；且共同正犯不限於事前有協定，即僅於行為當時有共同
    犯意之聯絡者亦屬之，且表示之方法，不以明示通謀為必要
    ，即相互間有默示之合致亦無不可（最高法院著有103年度
    臺上字第2335號判決意旨可參）。再者，依現今詐欺集團詐
    騙之犯罪型態及模式，詐欺集團成員分工細緻，除負責收購
    帳戶外，另有其他對被害人施用詐術之機房話務及提領款項
    之「車手」，此應為參與成員主觀上所知悉之範圍，足見其
    等知悉所屬詐欺集團之成員已達3人以上，仍在本案犯行之
    合同犯意內，各自分擔犯罪行為之一部，而相互利用其他詐
    欺集團成員之部分行為以遂行犯罪之目的，即應就其所參與
    並有犯意聯絡之犯罪事實同負全責（最高法院著有110年度
    臺上字第747號判決意旨足參）。
  ⒉經查，本案如附表一各項編號所示之詐欺取財犯行，先由該
    詐欺集團成員以解除設定分期付款等名義，分別向如附表一
    所示之告訴人及被害人施用詐術，致告訴人及被害人均信以
    為真而陷於錯誤，乃各依該詐欺集團成員之指示，分別將受
    騙款項各匯至上開兆豐帳戶及郵局帳戶內後，再由被告依該
    詐欺集團成員之指示，前往提領如附表一各項編號所示之詐
    騙贓款得手後，再依該詐欺集團成員之指示，將其所提領之
    詐騙贓款拿至位於高雄某公園椅子放置，而由該詐欺集團其
    他成員收回交給該集團上手成員，以遂行渠等本案各次詐欺
    取財犯行等節，業經被告於警詢及偵查中分別陳述甚詳，有
    如前述；基此以觀，堪認被告、「潘柏仁」、「高天山」及
    該詐欺集團不詳成員間就本案各次詐欺取財犯行，顯係相互
    協助分工以遂行整體詐欺計畫。故而，被告雖僅負責提領本
    案詐騙贓款之車手工作，惟其與「潘柏仁」、「高天山」及
    詐欺集團不詳成員彼此間既予以分工，堪認係在合同意思範
    圍內，各自分擔犯罪行為之一部，並相互利用他人之行為，
    以達犯罪之目的；則依前揭說明，自應負共同正犯之責。又
    依本案現存卷證資料及被告上開自白內容，可知如附表一各
    項編號所示之詐欺取財犯行，除被告之外，至少尚有「潘柏
    仁」、「高天山」，以及擔任向本案告訴人及被害人等實施
    詐術之詐欺集團成員，足認本案詐欺犯罪均係3人以上共同
    犯之，自應該當刑法第339條之4第1項第2款之「三人以上共
    同犯之」之構成要件無訛。
  ㈡關於洗錢部分：
　⒈按洗錢防制法於105年12月28日修正公布，於106年6月28日生
    效施行（下稱新法）。修正前該法（下稱舊法）將洗錢行為
    區分為將自己犯罪所得加以漂白之「為自己洗錢」，及明知
    是非法資金，卻仍為犯罪行為人漂白黑錢之「為他人洗錢」
    ，且依不同之犯罪態樣分別規定不同之法定刑度。惟洗錢犯
    罪之本質在於影響合法資本市場並阻撓偵查，不因為自己或
    為他人洗錢而有差異，且洗錢之行為包含處置（即將犯罪所
    得直接予以處理）、多層化（即為使偵查機關難以追查金流
    狀況，以迂迴層轉、化整為零之多層化包裝方式，掩飾或隱
    匿特定犯罪所得），及整合（即收受、持有或使用他人犯罪
    所得，使該犯罪所得披上合法之外衣，回歸正常金融體系）
    等各階段行為，模式不祇一端，上開為自己或為他人洗錢之
    二分法，不僅無助於洗錢之追訴，且徒增實務認定事實及論
    罪科刑之困擾。故為澈底打擊洗錢犯罪，新法乃依照國際防
    制洗錢金融行動工作組織（FinancialActionTaskForce，下
    稱FATF）40項建議之第3項建議，並參採聯合國禁止非法販
    運麻醉藥品和精神藥物公約及聯合國打擊跨國有組織犯罪公
    約之洗錢行為定義，將洗錢行為之處置、多層化及整合等各
    階段，全部納為洗錢行為，而於新法第2條規定：「本法所
    稱洗錢，指下列行為：一、意圖掩飾或隱匿特定犯罪所得來
    源，或使他人逃避刑事追訴，而移轉或變更特定犯罪所得。
    二、掩飾或隱匿特定犯罪所得之本質、來源、去向、所在、
    所有權、處分權或其他權益者。三、收受、持有或使用他人
    之特定犯罪所得。」，以求與國際規範接軌。另舊法過度限
    縮洗錢犯罪成立之可能，亦模糊前置犯罪僅在對於不法金流
    進行不法原因之聯結，造成洗錢犯罪成立門檻過高，難以追
    訴，因此新法參考FATF建議，就其中採取門檻式規範者，明
    定為最輕本刑6個月以上有期徒刑之罪，並將「重大犯罪」
    之用語，修正為「特定犯罪」，再增列未為最輕本刑為6個
    月以上有期徒刑之罪所涵括之違反商標法等罪，並刪除有關
    犯罪所得金額須在5百萬元以上者，始得列入前置犯罪之限
    制規定，以提高洗錢犯罪追訴之可能性。例如詐騙集團向被
    害人施用詐術後，為隱匿其詐欺所得財物之去向，而令被害
    人將其款項轉入該集團所持有、使用之人頭帳戶，並由該集
    團所屬之車手前往提領詐欺所得款項得逞，檢察官如能證明
    該帳戶內之資金係本案詐欺之特定犯罪所得，即已該當於新
    法第14條第1項之一般洗錢罪。另過去實務認為，行為人對
    犯特定犯罪所得之財物或利益作直接使用或消費之處分行為
    ，或僅將自己犯罪所得財物交予其他共同正犯，祇屬犯罪後
    處分贓物之行為，非本條例所規範之洗錢行為，惟依新法規
    定，倘行為人意圖掩飾或隱匿特定犯罪所得來源，而將特定
    犯罪所得直接消費處分，甚或交予其他共同正犯，由共同正
    犯以虛假交易外觀掩飾不法金流移動，即難認單純犯罪後處
    分贓物之行為，應仍構成新法第2條第1款或2款之洗錢行為
    （最高法院著有108年度臺上字第1744號判決意旨可資為參
    ）。又行為人如已著手實行該款之洗錢行為而不遂（未生特
    定犯罪所得之本質、來源、去向、所在、所有權、處分權或
    其他權益被掩飾或隱匿之結果），係成立洗錢防制法第14條
    第2項、第1項之一般洗錢未遂罪。至行為人是否已著手實行
    該款之洗錢行為，抑僅止於不罰之預備階段（即行為人為積
    極創設洗錢犯罪實現的條件或排除、降低洗錢犯罪實現的障
    礙，而從事洗錢的準備行為），應從行為人的整體洗錢犯罪
    計畫觀察，再以已發生的客觀事實判斷其行為是否已對一般
    洗錢罪構成要件保護客體（維護特定犯罪之司法訴追及促進
    金流秩序之透明性）形成直接危險，若是，應認已著手（最
    高法院著有110年度臺上字第4232號判決意旨可資為參）。
　⒉經查，該詐欺集團不詳成員分別以如附表一各項編號所示之
    詐騙手法向本案告訴人及被害人施用詐術，致告訴人及被害
    人均信以為真而陷於錯誤後，分別依該詐欺集團成員之指示
    ，將受騙款項匯至上開兆豐帳戶及郵局帳戶內後，再由被告
    依該詐欺集團成員之指示，前往提領如附表一各項編號所示
    之詐騙贓款得手後，再依該詐欺集團成員之指示，將其所提
    領之詐騙贓款拿至位於高雄某公園椅子放置，而由該詐欺集
    團其他成員收回交給集團上手等節，業經本院認定如上；由
    此可見就如附表一項各編號所示之詐騙贓款，被告已將之移
    轉予該詐欺集團成員之行為，其目的在於隱匿渠等詐欺犯罪
    所得之來源與去向，核其所為顯已製造金流斷點，而非僅係
    單純處分贓物之行為甚明；從而，堪認被告就如附表一各項
    編號所示之行為，自應構成洗錢防制法第2條第1款、第2款
    之洗錢行為，甚為明確。
  ㈢核被告就如附表一各項編號所示之犯行，均係犯刑法第339條
    之4第1項第2款之三人以上共同犯詐欺取財罪及洗錢防制法
    第14條第1項之一般洗錢罪(共3次)。
  ㈣又被告與「潘柏仁」、「高天山」及渠等所屬詐欺集團成年
    成員間，就如附表一各項編號所示之加重詐欺取財及一般洗
    錢犯行，均有犯意聯絡及行為分擔，均應論以共同正犯。
　㈤再者，被告就如附表一各項編號所示之犯行，均係以一行為
    同時觸犯三人以上共同犯詐欺取財罪及一般洗錢罪等2罪名
    ，均為想像競合犯，俱應依刑法第55條前段之規定，俱從一
    重論以三人以上共同犯詐欺取財罪。再查，被告就其所犯如
    附表一各項編號所示之三人以上共同犯詐欺取財罪(共3罪)
    ，詐騙對象、時間不同，犯意各別、行為互殊，應予以分論
    併罰。
  ㈥刑之加重、減輕事由：
　1.按被告構成累犯之事實及應加重其刑之事項，均應由檢察官
    主張並具體指出證明之方法後，經法院踐行調查、辯論程序
    ，方得作為論以累犯及是否加重其刑之裁判基礎；亦即被告
    之「累犯事實」，係對被告不利之事項，且基於刑法特別預
    防之刑事政策，此係被告個人加重刑罰之前提事實，單純為
    被告特別惡性之評價，與實體公平正義之維護並無直接與密
    切關聯，尚非法院應依職權調查之範圍，自應由檢察官負主
    張及指出證明方法之實質舉證責任。檢察官所提出之相關證
    據資料，應經嚴格證明程序，即須有證據能力並經合法調查
    ，方能採為裁判基礎。至所謂檢察官應就被告構成累犯事實
    「具體指出證明方法」，係指檢察官應於法院調查證據時，
    提出足以證明被告構成累犯事實之前案徒刑執行完畢資料，
    例如前案確定判決、執行指揮書、執行函文、執行完畢（含
    入監執行或易科罰金或易服社會勞動執行完畢、數罪係接續
    執行或合併執行、有無被撤銷假釋情形）文件等相關執行資
    料，始足當之；若單純空泛提出被告前案紀錄表，尚難認已
    具體指出證明方法而謂盡其實質舉證責任。又依釋字第775
    號解釋，可知累犯應否加重其刑之觀念，已有由原來的「必
    」加重，轉變為較靈活之「可裁量」事項的趨勢。並且責由
    檢察官對於被告應依累犯規定加重其刑之事項，先主張並「
    具體」指出證明方法後，法院始需進行調查與辯論程序，而
    作為是否加重其刑之裁判基礎，俾落實檢察官之說明責任（
    即爭點形成責任），而符合改良式當事人進行主義之精神，
    所謂檢察官應就被告累犯加重其刑之事項「具體指出證明方
    法」，係指檢察官應於科刑證據資料調查階段就被告之特別
    惡性及對刑罰反應力薄弱等各節，例如具體指出被告所犯前
    後數罪間，關於前案之性質（故意或過失）、前案徒刑之執
    行完畢情形（有無入監執行完畢、在監行狀及入監執行成效
    為何、是否易科罰金或易服社會勞動〔即易刑執行〕、易刑執
    行成效為何）、再犯之原因、兩罪間之差異（是否同一罪質
    、重罪或輕罪）、主觀犯意所顯現之惡性及其反社會性等各
    項情狀，俾法院綜合判斷個別被告有無因加重本刑致生所受
    刑罰超過其所應負擔罪責之情形，裁量是否加重其刑，以符
    合正當法律程序及罪刑相當原則之要求。又此之量刑事項，
    並非犯罪構成事實或刑之應否為類型性之加重事實，以較為
    強化之自由證明為已足（最高法院110年度台上大字第5660
    號刑事裁定意旨參照）。經查，被告前於103年間因肇事逃
    逸案件，經臺灣桃園地方法院(下稱桃院)以103年度審交簡
    字第372號判處有期徒刑1年，緩刑3年確定，嗣經桃院以106
    年度撤緩字第312號裁定撤銷緩刑，應執行有期徒刑1年確定
    ；又於105年間因偽造有價證券案件，經臺灣新竹地方法院
    以105年度訴字第75號判處有期徒刑1年10月確定；上開2案
    件經接續執行，於108年7月18日因縮短刑期假釋出監，所餘
    刑期交付保護管束，迄至109年3月15日保護管束期滿假釋未
    經撤銷，視為執行完畢等情，有被告之臺灣高等法院被告前
    案紀錄表1份在卷可查；是被告於受前揭有期徒刑執行完畢
    後，5年以內故意再犯本案有期徒刑以上刑之3罪，均符合刑
    法第47條第1項之規定，均應論以累犯。本院審酌被告所為
    本案加重詐欺取財及洗錢犯行之動機、手段、情節等一切情
    狀，認本案核無司法院大法官釋字第775號解釋意旨所指依
    刑法第47條第1項規定對其加重最低本刑，即致生其所受之
    刑罰超過其所應負擔罪責之情形，故均依刑法第47條第1項
    之規定，就被告上開所犯3罪，均加重其刑。
　2.復按洗錢防制法第16條第2項規定：「犯前二條之罪，在偵
    查或審判中自白者，減輕其刑。」；經查，被告就如附表一
    各編號所載之詐欺取財及洗錢等犯罪事實，固迭於警詢、偵
    查及本院審理時均坦承不諱，業如上述；然按想像競合犯之
    處斷刑，本質上係「刑之合併」。其所謂從一重處斷，乃將
    想像競合犯組成之評價上數罪，合併為科刑一罪，其所對應
    之刑罰，亦合併其評價上數罪之數法定刑，而為一個處斷刑
    。易言之，想像競合犯侵害數法益者皆成立犯罪，論罪時必
    須輕、重罪併舉論述，同時宣告所犯各罪名，包括各罪有無
    加重、減免其刑之情形，亦應說明論列，量刑時併衡酌輕罪
    部分量刑事由，評價始為充足，然後依刑法第55條前段規定
    「從一重處斷」，非謂對於其餘各罪可置而不論。因此，法
    院決定處斷刑時，雖以其中最重罪名之法定刑，做為裁量之
    準據，惟於裁量其輕重時，仍應將輕罪合併評價在內（最高
    法院著有108年度臺上字第4405號、第4408號判決意旨可參
    ）。又按法院就同一罪刑所適用之法律，無論係對罪或刑或
    保安處分，除法律別有規定外，均應本統一性或整體性之原
    則而適用之，不容任意割裂而適用不同之法律（最高法院著
    有79年度臺非字第274號判決意旨參照）。查被告就其所犯
    如附表一編號1至3所示之犯行，既均從一重論以刑法第339
    條之4第1項第2款之加重詐欺取財罪，業據本院認定如上；
    則揆以前揭說明，即不容任意割裂適用不同之法律；故而，
    就被告本案所犯如附表一編號1至3所示之加重詐欺取財罪，
    均無從適用洗錢防制法第16條第2項偵審中自白之規定減輕
    其刑；惟就被告此部分想像競合輕罪得減刑部分，本院於依
    照刑法第57條量刑時仍應一併審酌，併予敘明。
  ㈦爰審酌被告正值青壯之年，且具有正常智識程度，並非毫無
    謀生能力之人，不思以正當途徑獲取財富，僅為貪圖輕易獲
    得金錢，竟參與詐欺集團而接受詐欺集團成員之指揮從事車
    手工作，而依詐欺集團成員指示領取詐騙贓款交付上手成員
    ，使詐欺集團成員得以順利獲得詐騙贓款，因而共同侵害本
    案告訴人及被害人之財產法益，足見其法紀觀念實屬偏差，
    助長詐欺犯罪歪風，擾亂金融秩序，嚴重破壞社會秩序及治
    安，並影響國民對社會、人性之信賴感，且徒增檢警偵辦犯
    罪之困難，造成執法機關不易查緝犯罪行為人，復致遭受詐
    騙之告訴人及被害人等尋求救濟之困難，其所為實屬可議；
    惟念及被告於犯罪後始終坦承犯行，態度尚可；兼衡以被告
    本案犯罪之動機、目的、手段、所獲利益之程度，及其參與
    分擔詐欺集團犯罪情節及程度，以及本案告訴人及被害人等
    所受損害之程度；並酌以被告之素行(參見臺灣高等法院被
    告前案紀錄表)；暨衡及被告之教育程度為國中肄業、家庭
    經濟狀況為勉持，及其自陳目前在工地做油漆工作，家中尚
    有母親等家庭生活狀況（見被告警詢筆錄受詢問人欄所載〈
    見警卷第3頁〉；審金訴卷第84頁）等一切具體情狀，分別量
    處如附表二編號1至3主文欄所示之刑。
  ㈧末按刑法第50條則規定：「裁判確定前犯數罪者，併合處罰
    之。但有下列情形之一者，不在此限：一、得易科罰金之罪
    與不得易科罰金之罪。二、得易科罰金之罪與不得易服社會
    勞動之罪。三、得易服社會勞動之罪與不得易科罰金之罪。
    四、得易服社會勞動之罪與不得易服社會勞動之罪。前項但
    書情形，受刑人請求檢察官聲請定應執行刑者，依第51條規
    定定之。」。經查，本案被告所犯如附表二所示之3罪所處
    之刑，均不得易科罰金，則依刑法第50條第1項前段之規定
    ，自得合併定其應執行之刑；是以，本院考量被告於警詢、
    偵查及本院審理中均坦承如附表一各項編號所示之加重詐欺
    取財及洗錢犯行，犯後態度尚可之情狀，有如前述；暨衡酌
    被告以類似方式實施本案加重詐欺取財及洗錢犯罪之情節、
    次數及犯罪時間之密接程度，以及本案告訴人及被害人等分
    別遭受損失之程度，並酌以多數犯罪責任遞減原則等各該情
    狀，就被告所犯如附表二所示之3罪，合併定如主文後段所
    示之應執行刑。
四、沒收部分：
  ㈠按共同犯罪行為人之組織分工及不法所得，未必相同，彼此
    間犯罪所得之分配懸殊，其分配較少甚或未受分配之人，如
    仍應就全部犯罪所得負連帶沒收之責，超過其個人所得之剝
    奪，無異代替其他犯罪參與者承擔刑罰，顯失公平，因共犯
    連帶沒收與罪刑相當原則相齟齬，故共同犯罪，所得之物之
    沒收，應就各人分得之數為之，亦即沒收或追徵應就各人所
    實際分得者為之（最高法院104年第13次及第14次刑庭會議
    決議參照）。查被告於偵查及本院審理中供稱：伊可獲取提
    領金額2％作為報酬等語（見偵卷第50頁；審金訴卷第73頁）
    ；從而，經本院依據被告上開自白供述，以告訴人及被害人
    等匯受騙款項及被告所提領之款項金額，據以計算被告所為
    如附表一各項編號所示之各次加重詐欺取財及洗錢犯行之犯
    罪所得，並均依刑法第38條之1第1項前段、第3項之規定，
    就其所為各該次犯行之犯罪所得，隨同被告所犯相對應之罪
    責宣告沒收（各次應宣告沒收犯罪所得金額詳如附表二「主
    文欄」各項編號所示），並於全部或一部不能沒收或不宜執
    行沒收時，均追徵其價額。
  ㈡次按，洗錢防制法第18條第1項規定：「犯第14條之罪，其所
    移轉、變更、掩飾、隱匿、收受、取得、持有、使用之財物
    或財產上利益，沒收之；犯第15條之罪，其所收受、持有、
    使用之財物或財產上利益，亦同」，此一規定採取義務沒收
    主義，只要合於前述規定，法院即應為相關沒收之諭知，然
    該洗錢行為之標的是否限於行為人所有者始得宣告沒收，法
    無明文，實務上一向認為倘法條並未規定「不問屬於犯罪行
    為人與否均沒收」時，自仍以屬於被告所有者為限，始應予
    沒收。另參諸最高法院100年度臺上字第5026號判決：「毒
    品危害防制條例第19條第1項關於沒收之規定，固採義務沒
    收主義，凡犯同條例第4條至第9條、第12條、第13條或第14
    條第1項、第2項之罪者，其供犯罪所用或因犯罪所得之財物
    ，均應諭知沒收。但該法條並未規定『不問屬於犯罪行為人
    與否』，均沒收之，自仍以屬於被告所有者為限，始應予以
    沒收」之意旨，在洗錢防制法並未規定「不問屬於犯罪行為
    人與否」之情形下，自宜從有利於被告之認定。經查，被告
    所提領之詐騙贓款（即附表一編號1至3）上繳予詐欺集團上
    手等節，已據被告於警詢及偵查中供承明確；是以，被告已
    上繳予詐欺集團上手之詐騙贓款，並非被告所有，亦非在被
    告實際掌控中，則被告就上開詐騙贓款之犯罪所收受、持有
    之財物，在超過被告所獲取報酬之外的數額，本不具所有權
    及事實上處分權，依法自無從對被告加以宣告沒收此部分之
    金額。退步而言，縱認洗錢防制法第18條第1項之規定尚不
    限於犯罪行為人所有始得沒收，然刑法、刑法施行法相關沒
    收條文，將沒收訂為「刑罰」、「保安處分」以外之法律效
    果，而實際上，沒收屬於干預財產權之處分，仍應遵守比例
    原則及過渡禁止原則；是於刑法第38條之2第2項規定沒收有
    過苛之虞、欠缺刑法上之重要性、犯罪所得價值低微，或為
    維持受宣告人生活條件之必要者，得不宣告或酌減之，賦予
    法官在個案情節上，審酌宣告沒收將過於嚴苛而有不合理之
    情形，得不予宣告沒收，以資衡平；從而，本院認上開洗錢
    防制法第18條第1項之沒收規定，亦應有刑法第38條之2第2
    項規定之適用。查被告本案所為附表一各項編號所示之加重
    詐欺取財及洗錢犯行，因而獲得如附表二各項編號主文欄所
    示之沒收金額之報酬一節，有如前述；倘就被告所經手收取
    之詐騙贓款一律對之予以宣告沒收，顯有過苛之虞；是以，
    揆諸前開說明，爰依刑法第38條之2第2項之規定，本院認被
    告關於本案所犯洗錢罪之標的，不對被告為沒收或追徵之宣
    告，一併敘明。
　㈢末查，本案被告上開所犯各罪主文項下分別所宣告應沒收之
    物，並無定執行刑之問題，依刑法第40條之2第1項之規定，
    應併執行之；故本院自無庸於主文之應執行刑項下再次為沒
    收之諭知，一併述明。　
據上論斷，應依刑事訴訟法第273條之1第1項、第284條之1、第2
99條第1項前段，洗錢防制法第2條第1款、第2款、第14條第1項
，刑法第11條前段、第28條、第339條之4第1項第2款、第47條第
1項、第55條前段、第51條第5款、第38條之1第1項前段、第3項
、第38條之2第2項、第40條之2第1項，刑法施行法第1條之1第1
項，判決如主文。
本案經檢察官己○○提起公訴，檢察官丁○○到庭執行職務。
中　　華　　民　　國　　111 　年　　5 　　月　　31　　日
                  刑事第四庭      法  官  許瑜容
以上正本證明與原本無異。
如不服本判決應於收受送達後20日內向本院提出上訴書狀，並應
敘述具體理由；如未敘述上訴理由者，應於上訴期間屆滿後20日
內向本院補提理由書（均須按他造當事人之人數附繕本）「切勿
逕送上級法院」。
中　　華　　民　　國　　111 　年　　6 　　月　　2 　　日
                                  書記官  林榮志
附錄本案論罪科刑法條全文：
中華民國刑法第339條之4
犯第339 條詐欺罪而有下列情形之一者，處1 年以上7 年以下有
期徒刑，得併科1 百萬元以下罰金：
一、冒用政府機關或公務員名義犯之。
二、三人以上共同犯之。
三、以廣播電視、電子通訊、網際網路或其他媒體等傳播工具，
    對公眾散布而犯之。
前項之未遂犯罰之。

洗錢防制法第2 條
本法所稱洗錢，指下列行為：
一、意圖掩飾或隱匿特定犯罪所得來源，或使他人逃避刑事追訴
    ，而移轉或變更特定犯罪所得。
二、掩飾或隱匿特定犯罪所得之本質、來源、去向、所在、所有
    權、處分權或其他權益者。
三、收受、持有或使用他人之特定犯罪所得。

洗錢防制法第14條
有第二條各款所列洗錢行為者，處7 年以下有期徒刑，併科新臺
幣5 百萬元以下罰金。
前項之未遂犯罰之。
前二項情形，不得科以超過其特定犯罪所定最重本刑之刑。
附表一：
編號 被害人或告訴人 詐騙方式(詐騙時間、手法及遭詐金額) 提款時間 提款地點 提款金額 相關證據資料  1 丙○○ （有提告訴） 詐欺集團成員於110年6月7日下午5時37分許，撥打電話與丙○○聯繫，佯裝為貝殼窩旅館人員、台北富邦銀行客服人員，並佯稱：因內部操作問題，刷了10筆款項，須今晚24小時前取消云云，致丙○○信以為真而陷於錯誤後，遂依該詐欺集團成員之指示，於同日下午6時43分許，將2萬9,989元匯入上開兆豐帳戶內。 110年6月7日下午6時49分 高雄市○○區○○○路000號之上海商業銀行高雄分行 2萬5元（含手續費5元） ①證人丙○○於警詢中證述，及其所提出存摺封面、內政部警政署反詐騙諮詢專線紀錄表、受理詐騙帳戶通報警示簡便格式表、金融機構聯防機制通報單（案件編號：0000000000）、臺北市政府警察局內湖分局康寧派出所陳報單、受理各類案件紀錄表、受（處）理案件證明單（案號：P11006CUAC0K59G）（見警卷第53、55至57、59至69頁） ②上開兆豐帳戶之客戶基本資料表及客戶存款往來交易明細表、客戶電子銀行自行/被代理行交易查詢（見警卷第17至23頁） ③165詐欺提領熱點通報、附表一所示提領地點附近監視器錄影畫面擷圖、提款機提領畫面（見警卷第11至14頁）    110年6月7日下午6時50分 同上 1萬5元（含手續費5元）   2 戊○○ （未提告訴） 詐欺集團成員於110年6月7日下午6時28分許，撥打電話與戊○○聯繫，佯裝為王品陶板屋人員、中國信託銀行客服人員，並佯稱：因系統遭駭客入侵，設定成刷卡5萬元，須在網銀上解除設定云云，致戊○○信以為真而陷於錯誤後，遂依詐欺集團成員之指示，於同日下午7時許，將9萬123元匯入上開兆豐帳戶內。 110年6月7日下午7時5分 高雄市○○區○○○路000號之華南銀行左營分行 2萬5元（含手續費5元） ①證人戊○○於警詢中證述，及其所提出臺幣活存明細、通話紀錄、內政部警政署反詐騙諮詢專線紀錄表、金融機構聯防機制通報單（案件編號：0000000000）、臺南市政府警察局第一分局德高派出所陳報單、受理各類案件紀錄表、受（處）理案件證明單（案號：P11006D2WU0K2ZJ）（警卷第75至77、79至82、84、87、88頁） ②上開兆豐帳戶之客戶基本資料表及客戶存款往來交易明細表、客戶電子銀行自行/被代理行交易查詢（見警卷第17至23頁） ③165詐欺提領熱點通報、附表一所示提領地點附近監視器錄影畫面擷圖、提款機提領畫面（見警卷第11至14頁）    110年6月7日下午7時5分 同上 2萬5元（含手續費5元）     110年6月7日下午7時6分 同上 2萬5元（含手續費5元）     110年6月7日下午7時7分 同上 2萬5元（含手續費5元）     110年6月7日下午7時7分 同上 1萬5元（含手續費5元）   3 乙○○ （未提告訴） 詐欺集團成員於110年6月7日某時許，撥打電話與乙○○聯繫，佯裝為電商業者、銀行客服人員，並佯稱：先前交易因設定錯誤，須透過轉帳、存款方式，才能解除錯誤設定云云，致乙○○信以為真而陷於錯誤後，遂依詐欺集團成員之指示，於同日下午7時18分許，將15萬123元匯入上開郵局帳戶內。 110年6月7日下午7時29分42秒 高雄市○○區○○路00號之萊爾富超商左營典愛店 2萬5元（含手續費5元） ①證人乙○○於警詢中證述，及其所提出通話紀錄、存款交易明細查詢、內政部警政署反詐騙諮詢專線紀錄表、受理詐騙帳戶通報警示簡便格式表、金融機構聯防機制通報單（案件編號：0000000000）、桃園市政府警察局中壢分局中福派出所陳報單、受理各類案件紀錄表、受（處）理案件證明單（案號：P11006DAQZ0K8VJ）（警卷第91至93、95至98、101、102、107、110頁） ②上開郵局帳戶之客戶基本資料及客戶歷史交易清單（見警卷第27至33頁） ③165詐欺提領熱點通報、附表一所示提領地點附近監視器錄影畫面擷圖、提款機提領畫面（見警卷第11至14頁）    110年6月7日下午7時30分46秒 同上 2萬5元（含手續費5元）     110年6月7日下午7時33分11秒 高雄市○○區○○○路000號之上海商業銀行高雄分行 2萬5元（含手續費5元）     110年6月7日下午7時33分37秒 同上 2萬5元（含手續費5元）     110年6月7日下午7時34分4秒 同上 2萬5元（含手續費5元）     110年6月7日下午7時35分11秒 高雄市○○區○○○路000號之華南銀行左營分行 2萬5元（含手續費5元）     110年6月7日下午7時35分45秒 同上 2萬5元（含手續費5元）     110年6月7日下午7時36分20秒 同上 1萬5元（含手續費5元）  
附表二：
編號  犯罪事實         主       文       欄  1 如附表一編號1所示 甲○○犯三人以上共同詐欺取財罪，累犯，處有期徒刑壹年貳月；未扣案之犯罪所得新臺幣陸佰元沒收之，於全部或一部不能沒收或不宜執行沒收時，追徵其價額。  2 如附表一編號2所示 甲○○犯三人以上共同詐欺取財罪，累犯，處有期徒刑壹年肆月；未扣案之犯罪所得新臺幣壹仟捌佰元沒收之，於全部或一部不能沒收或不宜執行沒收時，追徵其價額。  3 如附表一編號3所示 甲○○犯三人以上共同詐欺取財罪，累犯，處有期徒刑壹年陸月；未扣案之犯罪所得新臺幣參仟元沒收之，於全部或一部不能沒收或不宜執行沒收時，追徵其價額。